【裁判字號】    99,台上,3995
【裁判日期】    990624
【裁判案由】    違反毒品危害防制條例等罪
【裁判全文】
最高法院刑事判決            九十九年度台上字第三九九五號
上  訴  人  甲○○
            乙○○
            丙○○
            丁○○
上列上訴人等因違反毒品危害防制條例等罪案件，不服台灣高等
法院中華民國九十九年三月二十六日第二審判決（九十九年度上
訴字第二０六號，起訴案號：台灣士林地方法院檢察署九十七年
度偵字第一九三四、二一七二、二一七八、二六七三、二九四六
號），提起上訴，本院判決如下：
    主  文
上訴駁回。
    理  由
一、甲○○、乙○○、丙○○部分
按刑事訴訟法第三百七十七條規定，上訴於第三審法院，非以判
決違背法令為理由，不得為之。是提起第三審上訴，應以原判決
違背法令為理由，係屬法定要件。如果上訴理由書狀並未依據卷
內訴訟資料，具體指摘原判決不適用何種法則或如何適用不當，
或所指摘原判決違法情事，顯與法律規定得為第三審上訴理由之
違法情形不相適合時，均應認其上訴為違背法律上之程式，予以
駁回。本件上訴人甲○○上訴意旨略稱：(一)甲○○、乙○○均否
認交付李進儀、蕭淑慧第一級毒品海洛因（下稱海洛因）時有收
取金錢作為對價，且乙○○、甲○○與李進儀、蕭淑慧間之通訊
監察譯文內容是否有毒品交易？或實際上有無交易，均非無疑，
復無其他證據證明李進儀、蕭淑慧指證向甲○○購買海洛因屬實
。原判決遽以認定甲○○有販賣李進儀、蕭淑慧海洛因犯行，自
有違背證據法則。(二)甲○○基於單一犯罪故意，而販賣或轉讓毒
品共十四次，各行為時空密接，侵害法益相同，應依接續犯論以
一罪。原判決論以數罪併罰，自有適用法則不當之違法。(三)民國
九十八年五月二十日毒品危害防制條例第十七條第二項修正為「
犯第四條至第八條之罪於偵查中及審判中均自白者，減輕其刑」
，本件甲○○犯罪期間為九十六年八月至十月間，雖在修正之前
，然依從新從輕原則，甲○○仍得適用該規定減輕其刑。甲○○
就無償轉讓蘇乾誌第二級毒品甲基安非他命（下稱甲基安非他命
）五次部分，於偵查及審判中均坦承不諱。原判決未依上開規定
予以減刑，有判決適用法則不當之違法。(四)甲○○犯罪情節及次
數均與乙○○相當，並為初犯，原判決就累犯之乙○○論處有期
徒刑十二年，卻論處甲○○有期徒刑二十年，顯屬過重。乙○○
上訴意旨略以：(一)乙○○與甲○○為男女朋友，不知甲○○於九
十六年八月二十五日、九月十八日邀其外出係為販賣李進儀海洛
因，且事後乙○○亦未分得價款。原判決認乙○○與甲○○為共
同正犯，有違背證據法則。(二)原判決未依刑法第五十九條酌量減
輕乙○○刑度，有適用法則不當之違法。丙○○上訴意旨略以：
(一)丙○○雖與乙○○共同交付林協成海洛因，但不具營利意圖，
亦未從中獲利，應僅成立轉讓犯行。原判決論處販賣罪刑，顯有
不當。(二)原判決論處丙○○共同販賣第一級毒品共三罪及幫助販
賣第一級毒品共三罪各罪刑，並定應執行有期徒刑九年，於理由
內卻未具體說明刑法第五十七條各款之量刑事由，有判決理由不
備之違法各云云。
惟查原判決依憑甲○○、乙○○、丙○○不利於己之部分自白，
丁○○之供述，證人劉菲菲於偵查中之證詞，證人李進儀、蕭淑
慧、林協成、蘇乾誌於偵查中、第一審之證詞，乙○○於九十六
年九月十八日與甲○○、李進儀之通訊監察譯文，甲○○於九十
六年十月九、十、二十一、二十三、二十四、二十五日、十一月
十四日與蕭淑慧、劉菲菲之通訊監察譯文，丙○○、乙○○於九
十六年十月十三、二十六日、十一月十四日與林協成之通訊監察
譯文，台灣士林地方法院九十六年度士簡字第一五七一號判決、
台灣高等法院被告（乙○○）全國前案紀錄表等證據，資以認定
甲○○、乙○○、丙○○有原判決事實欄所記載之犯罪事實。因
而撤銷第一審關於甲○○、乙○○（第一審判決附表編號十八至
二十二轉讓第一級毒品部分，已於原審審理時撤回上訴確定，不
在原審審理範圍）、丙○○部分之科刑判決，改判論處甲○○分
別犯如原判決附表（下稱附表）編號一至九及十三至十七所示共
同販賣第一級毒品共二罪各罪刑、販賣第一級毒品共七罪各罪刑
、轉讓禁藥共五罪各罪刑；乙○○分別犯如附表編號一至二及十
至十二所示共同販賣第一級毒品共五罪各罪刑（均累犯）；丙○
○分別犯如附表編號六及八至十二所示共同販賣第一級毒品共三
罪各罪刑、幫助販賣第一級毒品共三罪各罪刑，併均為從刑之諭
知，已詳述其所依憑之證據及認定之理由。對於甲○○辯稱：並
未於九十六年九月十八日販賣李進儀海洛因，僅有轉讓蘇乾誌甲
基安非他命二、三次。又李進儀、蕭淑慧均為施用毒品之人，二
人指稱向甲○○購買毒品，自須補強證據佐證，且乙○○、甲○
○與李進儀、蕭淑慧間通訊監察譯文內容是否為毒品交易，或實
際上有無交易，均非無疑。另甲○○十四次販賣或轉讓犯行，係
在相當密接時空接續侵害相同法益，應該評價為接續犯之包括一
罪。乙○○辯稱：九十六年十月二十六日、十一月十四日雖接獲
林協成電話，但未將海洛因交由丙○○轉交給林協成，亦未收取
款項。且係遭甲○○脅迫代為接聽電話及轉交毒品，應僅構成轉
讓毒品罪行。丙○○辯稱：九十六年十月二十六日並未代乙○○
交付林協成海洛因，卷內亦無證據證明丙○○有代乙○○接聽電
話，就乙○○販賣林協成海洛因部分自無犯意聯絡及行為分擔各
云云。經綜合調查證據之結果，認均係卸責之詞，不足採信，分
別在判決內詳予指駁，並說明其證據取捨及判斷之理由。原判決
所為論述，核與卷證資料相符，從形式上觀察，並無足以影響判
決結果之違背法令之情形。按(一)認事採證、證據之取捨及證據證
明力之判斷，俱屬事實審法院之職權，苟無違背證據法則，自不
能指為違法。本件原審綜合甲○○、乙○○、丙○○不利於己之
部分自白，丁○○之供述，證人劉菲菲、李進儀、蕭淑慧、林協
成、蘇乾誌之證詞，斟酌其他證據，認定甲○○、乙○○、丙○
○有本件之犯罪事實。對於甲○○、乙○○、丙○○辯解，認不
足採，已分別在判決內詳述其認事採證、證據取捨及判斷之理由
，核與證據法則並無違背，為其職權之適法行使，自不能指為違
法。甲○○、乙○○、丙○○上訴意旨(一)置原判決已說明之事項
或屬原審採證認事職權之適法行使，任意指摘，自非適法之上訴
第三審理由。(二)查九十四年二月二日修正公布、九十五年七月一
日施行之刑法，已刪除第五十六條連續犯之規定，修正理由說明
：對繼續犯同一罪名之罪者，均適用連續犯之規定論處，不無鼓
勵犯罪之嫌，亦使國家刑罰權之行使發生不合理之現象。因此，
基於連續犯原為數罪之本質及刑罰公平原則之考量，爰刪除有關
連續犯之規定等語。此刪除連續犯之規定，係將本應各自獨立評
價之數罪，回歸本來就應賦予複數法律效果之原貌。是以，於刑
法修正施行後，多次販賣毒品之犯行，除仍符合接續犯之要件者
外，應採一罪一罰，始符合立法本旨。原判決說明甲○○所犯如
附表編號一至九、十三至十七所示之共十四罪，時間不同、犯意
各別、行為互殊，均應分論併罰（見原判決理由乙、九、(四)），
於法並無不合，自無甲○○上訴意旨(二)所指判決適用法則不當之
違法。(三)按九十八年五月二十日修正毒品危害防制條例第十七條
第二項固規定：犯第四條至第八條之罪於偵查及審判中均自白者
，減輕其刑。本件原判決於理由說明甲○○轉讓蘇乾誌甲基安非
他命五次事實，業據甲○○於第一審及原審坦承不諱，核與證人
蘇乾誌於第一審證述情節相符，核甲○○此部分所為，係犯藥事
法第八十三條第一項之轉讓禁藥罪等語（見原判決理由九、(二)(三)
）。原判決就甲○○轉讓蘇乾誌甲基安非他命部分，既非論以毒
品危害防制條例第八條第二項之轉讓第二級毒品罪，亦未認定甲
○○於偵查及審判中均自白，自無從依該條例第十七條第二項規
定減輕其刑。甲○○上訴意旨(三)所指，顯非依據卷內資料具體指
摘之適法上訴第三審理由。(四)原判決已說明乙○○犯罪情狀尚堪
憫恕，並依刑法第五十九條規定減輕其刑（見原判決理由九、(六)
）。乙○○上訴意旨(二)所指，尚有誤會。(五)量刑之輕重，係屬事
實審法院得依職權自由裁量之事項，苟以行為人之責任為基礎，
並已斟酌刑法第五十七條各款所列情狀，而未逾越法定刑度，即
不得遽指為違法。原判決業已審酌甲○○、丙○○之犯罪動機、
所生危害及犯後態度等一切情狀，分別量處甲○○、丙○○有期
徒刑二十年、九年。既未逾越法律所規定之範圍，或濫用其權限
，自無甲○○上訴意旨(四)、丙○○上訴意旨(二)所指判決理由不備
及適用法則不當之違法。甲○○、乙○○、丙○○上訴意旨所指
，或對於原判決究竟如何違背法令，並未依卷內訴訟資料為具體
之指摘，或徒憑己意，就屬原審採證認事、量刑職權之適法行使
，及原判決已經說明事項，任意指摘為違法，核與法律規定得為
第三審上訴理由之違法情形，均不相適合，應認其等上訴違背法
律上之程式，予以駁回。又乙○○另犯轉讓第一級毒品罪部分，
業經第一審判處罪刑確定，並已函送台灣士林地方法院檢察署先
予執行，併予指明。
二、丁○○部分
第三審上訴書狀，應敘述上訴理由，其未敘述者，得於提起上訴
後十日內補提理由書狀於原法院，已逾上述期間，而於第三審法
院未判決前仍未提出上訴理由書狀者，第三審法院應以判決駁回
之，刑事訴訟法第三百八十二條第一項、第三百九十五條定有明
文。本件丁○○因不服原審判決，於九十九年四月七日提起上訴
，惟未敘述理由，迄今逾期已久，於本院未判決前仍未提出，依
上開規定，丁○○之上訴，並非合法，亦應予駁回。
據上論結，應依刑事訴訟法第三百九十五條，判決如主文。
中    華    民    國  九十九  年    六    月  二十四  日
                      最高法院刑事第十二庭
                          審判長法官  黃  一  鑫
                                法官  張  春  福
                                法官  林  勤  純
                                法官  李  錦  樑
                                法官  陳  國  文
本件正本證明與原本無異
                                      書  記  官
中    華    民    國  九十九  年    六    月   三十   日
                                                      Q

司法院資訊處製作；財團法人民間司法改革基金會備份。
